【裁判字號】    99,司財管,66
【裁判日期】    990505
【裁判案由】    指定遺產管理人
【裁判全文】
臺灣高雄地方法院民事裁定            99年度司財管字第66號
聲  請  人  高雄市稅捐稽徵處
法定代理人  乙○○
上聲請人聲請對被繼承人甲○○指定遺產管理人事件，本院裁定
如下：
    主  文
聲請駁回。
聲請程序費用壹仟元由聲請人負擔。
    理  由
一、按「繼承開始時，繼承人之有無不明者，由親屬會議於1 個
    月內選定遺產管理人，並將繼承開始及選定遺產管理人之事
    由，向法院報明。」、「無親屬會議或親屬會議未於前條所
    定期限內選定遺產管理人者，利害關係人或檢察官，得聲請
    法院選任遺產管理人，並由法院依前項規定為公示催告。」
    又「先順序繼承人均拋棄其繼承權時，由次順序之繼承人繼
    承，其次順序之繼承人有無不明或第四順序之繼承人均拋棄
    其繼承權者，準用關於無人承認繼承之規定。」，民法第11
    77條、第1178條第2 項、第1176條第6 項分別定有明文。
二、聲請意旨略以：緣被繼承人甲○○於民國70年11月18日死亡
    ，生前設籍於高雄市前鎮區○○○路2 號，惟查無民法第11
    38條及第1140條規定之各順序繼承人，為處理稅捐相關事宜
    ，爰依法狀請本院依法指定本件之遺產管理人等語。
三、經查：
（一）聲請人主張之前揭事實，業據其提出被繼承人甲○○之除
      戶戶籍謄本、全國財產稅總歸戶財產查詢清單、高雄市稅
      捐稽徵處欠稅總歸戶查詢情形表、繼承系統表、繼承權拋
      棄書、遺產稅免稅證明書、戶政連線除戶資料等件為證。
（二）惟被繼承人甲○○於70年11月18日死亡時，被繼承人之配
      偶顏寶琴及子女田絢綺、田書綸、田絢鳳、田振宗均為拋
      棄繼承，並通知次順序繼承人即被繼承人之母田高斯義，
      惟田高斯義並未為拋棄繼承，故被繼承人甲○○之遺產已
      由田高斯義繼承，有前開繼承權拋棄書、繼承系統表、遺
      產稅免稅證明書及高雄市稅捐稽徵處欠稅總歸戶查詢情形
      表等件附卷可憑。嗣田高斯義於98年11月15日死亡，且由
      本院99年度司財管字第38號選任許芳瑞律師為遺產管理人
      之情，經本院依職權調取上開卷宗核閱屬實，是被繼承人
      甲○○之繼承人並非有無不明，亦無準用無人承認繼承之
      餘地，揆諸首揭規定，聲請人之聲請，經核於法不合，應
      予駁回。
（三）另因田高斯義係被繼承人甲○○之繼承人，則被繼承人甲
      ○○之遺產亦應由繼承人田高斯義之遺產管理人即許芳瑞
      律師管理，附此敘明。
四、依非訟事件法第21條第1 項前段、第23條、第24條第1 項，
    裁定如主文。
五、如對本裁定抗告，須於裁定送達後10日之不變期間內，向本
    院提出抗告狀，並繳納抗告費新臺幣1,000 元。
中    華    民    國    99    年     5    月    5     日
                  家事法庭  司法事務官 宋佳蓁

司法院資訊處製作；財團法人民間司法改革基金會備份。
